---
title: "Agregador Eleições 2026"
---
```{css, echo=FALSE}

.caption, p.caption, figcaption {
  text-align: center;
}

```

```{r setup, include = FALSE}

knitr::opts_chunk$set(
  collapse = TRUE,
  comment = "#>"
)

library(agregR)
library(readr)
library(dplyr)

pesquisas_2026 <- read_csv2("https://raw.githubusercontent.com/rnmag/agregR/refs/heads/main/inst/extdata/pesquisas_2026.csv",
  show_col_types = FALSE,
  locale = locale(
    decimal_mark = ",",
    grouping_mark = "."
  )
)

```

**Última pesquisa**: `r pesquisas_2026 |> slice_tail(n = 1) |> pull(instituto)`
com campo entre `r pesquisas_2026 |> slice_tail(n = 1) |> pull(inicio_coleta) |> substring(1, 5)`
e `r pesquisas_2026 |> slice_tail(n = 1) |> pull(final_coleta) |> substring(1, 5)`

## Introdução

Como interpretar pesquisas eleitorais com resultados divergentes? O `agregR` é
um pacote para o R que filtra a enxurrada de dados divulgados no período eleitoral
e estima o nível subjacente de apoio para cada candidato.

Trata-se de um conjunto de modelos estatísticos que lidam com:

* Desempenho dos institutos na última eleição
* Desvios dos institutos em relação ao consenso
* Vieses de acordo com o alinhamento político dos candidatos
* Margens de erro incoerentes com o tamanho das amostras 
* Erros não-amostrais (para além da margem de erro)

Os modelos apresentados aqui variam de acordo com a importância atribuída
ao resultado dos institutos na última eleição. Enquanto o modelo 1 não utiliza
qualquer informação de desempenho passado, os modelos 2 e 3 são progressivamente
mais sensíveis aos dados históricos[^1].

[^1]: O pacote inclui outros 2 modelos com menor utilidade durante a campanha:
o modelo **Retrospectivo** usa o resultado real da eleição para calcular
retrospectivamente vieses e trajetórias para cada candidato, e será incluído
nesta página ao fim das eleições; o modelo **Naive**, por sua vez, é
disponibilizado como uma curiosidade, pois não modela nenhum viés e
é equivalente a calcular uma média simples das pesquisas.

Cada modelo é introduzido por uma breve nota, e interessados em mais detalhes
podem consultar a [metodologia completa](https://rnmag.github.io/agregR/index.html#methodology).

### Pesquisas incluídas

O banco de dados se baseia nas pesquisas registradas no TSE e divulgadas na
imprensa. Ele contém **`r pesquisas_2026 |> distinct(instituto, final_coleta) |> tally()` pesquisas**
abrangendo os seguintes institutos:

`r paste("*", unique(sort(pesquisas_2026$instituto)), collapse = "\n")`

Esta página apresenta apenas os cenários eleitorais mais prováveis, mas o
pacote inclui os dados completos de cada pesquisa. [Instale-o gratuitamente](https://rnmag.github.io/agregR/index.html#installation)
para explorar os mais de 10 cenários disponíveis.

## Modelo 1: Viés Relativo sem Pesos

Este modelo não usa qualquer informação sobre o desempenho dos institutos na
última eleição, calculando vieses puramente em relação às pesquisas deste ciclo
eleitoral. Todos os institutos têm o mesmo peso.

```{r modelo-vies-relativo-sem-pesos-1t, include = FALSE}

resultado_1t <- rodar_agregador(turno = 1,
                                data_inicio = "01/01/2025",
                                data_fim = "03/10/2026",
                                modelo = "Viés Relativo sem Pesos")

```

```{r grafico-vies-relativo-sem-pesos-1t, echo = FALSE, dpi=225, out.width="100%", fig.cap="[Clique para ver em tela cheia](https://rnmag.github.io/agregR/articles/agregador_files/figure-html/grafico-vies-relativo-sem-pesos-1t-1.png)"}

grafico_agregador(resultado_1t)

```

---

```{r modelo-vies-relativo-sem-pesos-2t, include = FALSE}

resultado_2t <- rodar_agregador(turno = 2,
                                data_inicio = "01/01/2025",
                                cenario = "Lula vs Flávio",
                                modelo = "Viés Relativo sem Pesos")

```

```{r grafico-vies-relativo-sem-pesos-2t, echo = FALSE, dpi=225, out.width="100%", fig.cap="[Clique para ver em tela cheia](https://rnmag.github.io/agregR/articles/agregador_files/figure-html/grafico-vies-relativo-sem-pesos-2t-1.png)"}

grafico_agregador(resultado_2t)

```

---

```{r institutos-vies-relativo-sem-pesos-2t, echo = FALSE, fig.height=10, dpi=210, out.width="100%", fig.cap="[Clique para ver em tela cheia](https://rnmag.github.io/agregR/articles/agregador_files/figure-html/institutos-vies-relativo-sem-pesos-2t-1.png)"}

grafico_vies(resultado_2t,
             candidaturas = c("Lula", "Flávio"))

```

## Modelo 2: Viés Relativo com Pesos

Este modelo equilibra o uso de dados históricos e do ciclo atual. Atribui pesos
aos institutos de acordo com o desempenho na última eleição, considerando o
alinhamento político dos candidatos. O viés é estimado em relação ao consenso
das pesquisas.

```{r modelo-vies-relativo-com-pesos-1t, include = FALSE}

resultado_1t <- rodar_agregador(turno = 1,
                                data_inicio = "01/01/2025",
                                data_fim = "03/10/2026",
                                modelo = "Viés Relativo com Pesos")

```

```{r grafico-vies-relativo-com-pesos-1t, echo = FALSE, dpi=225, out.width="100%", fig.cap="[Clique para ver em tela cheia](https://rnmag.github.io/agregR/articles/agregador_files/figure-html/grafico-vies-relativo-com-pesos-1t-1.png)"}

grafico_agregador(resultado_1t)

```

---

```{r modelo-vies-relativo-com-pesos-2t, include = FALSE}

resultado_2t <- rodar_agregador(turno = 2,
                                data_inicio = "01/01/2025",
                                cenario = "Lula vs Flávio",
                                modelo = "Viés Relativo com Pesos")

```

```{r grafico-vies-relativo-com-pesos-2t, echo = FALSE, dpi=225, out.width="100%", fig.cap="[Clique para ver em tela cheia](https://rnmag.github.io/agregR/articles/agregador_files/figure-html/grafico-vies-relativo-com-pesos-2t-1.png)"}

grafico_agregador(resultado_2t)

```

---

```{r institutos-vies-relativo-com-pesos-2t, echo = FALSE, fig.height=10, dpi=210, out.width="100%", fig.cap="[Clique para ver em tela cheia](https://rnmag.github.io/agregR/articles/agregador_files/figure-html/institutos-vies-relativo-com-pesos-2t-1.png)"}

grafico_vies(resultado_2t,
             candidaturas = c("Lula", "Flávio"))

```

## Modelo 3: Viés Empírico

Este é o modelo mais vinculado ao passado. Além de atribuir pesos aos institutos
de acordo com o desempenho na última eleição, também compensa (ou desconta) os
candidatos com alinhamentos políticos mais prejudicados (ou beneficiados) por
cada instituto.

```{r modelo-vies-empirico-1t, include = FALSE}

resultado_1t <- rodar_agregador(turno = 1,
                                data_inicio = "01/01/2025",
                                data_fim = "03/10/2026",
                                modelo = "Viés Empírico")

```

```{r grafico-vies-empirico-1t, echo = FALSE, dpi=225, out.width="100%", fig.cap="[Clique para ver em tela cheia](https://rnmag.github.io/agregR/articles/agregador_files/figure-html/grafico-vies-empirico-1t-1.png)"}

grafico_agregador(resultado_1t)

```

---

```{r modelo-vies-empirico-2t, include = FALSE}

resultado_2t <- rodar_agregador(turno = 2,
                                data_inicio = "01/01/2025",
                                cenario = "Lula vs Flávio",
                                modelo = "Viés Empírico")

```

```{r grafico-vies-empirico-2t, echo = FALSE, dpi=225, out.width="100%", fig.cap="[Clique para ver em tela cheia](https://rnmag.github.io/agregR/articles/agregador_files/figure-html/grafico-vies-empirico-2t-1.png)"}

grafico_agregador(resultado_2t)

```

---

```{r institutos-vies-empirico-2t, echo = FALSE, fig.height=10, dpi=210, out.width="100%", fig.cap="[Clique para ver em tela cheia](https://rnmag.github.io/agregR/articles/agregador_files/figure-html/institutos-vies-empirico-2t-1.png)"}

grafico_vies(resultado_2t,
             candidaturas = c("Lula", "Flávio"))

```

## Modelo Retrospectivo

Este modelo usa o resultado real da eleição para calcular
retrospectivamente vieses e trajetórias para cada candidato.


```{r modelo-retrospectivo-1t, include = FALSE}

resultado_1t <- rodar_agregador(turno = 1,
                                data_inicio = "01/01/2025",
                                data_fim = "03/10/2026",
                                modelo = "Retrospectivo")

```

```{r grafico-retrospectivo-1t, echo = FALSE, dpi=225, out.width="100%", fig.cap="[Clique para ver em tela cheia](https://rnmag.github.io/agregR/articles/agregador_files/figure-html/grafico-retrospectivo-1t-1.png)"}

grafico_agregador(resultado_1t)

```

---

```{r institutos-retrospectivo-1t, echo = FALSE, fig.height=10, dpi=210, out.width="100%", fig.cap="[Clique para ver em tela cheia](https://rnmag.github.io/agregR/articles/agregador_files/figure-html/institutos-retrospectivo-1t-1.png)"}

grafico_vies(resultado_1t,
             candidaturas = c("Lula", "Flávio"))

```

---


**Obs:** Resultados do segundo turno serão incluídos aqui quando disponiveis


## Agradecimentos

Agradecimentos a Ricardo Ribeiro, que gentilmente compartilhou sua planilha de pesquisas
para a eleição de 2026, e ao Poder360, que publicou sua
[base histórica](https://basedosdados.org/dataset/fb38dbe8-03ce-46b4-a6b7-638ade03999c?table=b6df9e1c-cbcb-4dbd-893b-8645a51773e6).
