---
title: "Agregador Eleições 2026"
---
```{css, echo=FALSE}

.caption, p.caption, figcaption {
  text-align: center;
}

```

```{r setup, include = FALSE}

knitr::opts_chunk$set(
  collapse = TRUE,
  comment = "#>"
)

library(agregR)
library(readr)
library(dplyr)

pesquisas_2026 <- read_csv2("https://raw.githubusercontent.com/rnmag/agregR/refs/heads/main/inst/extdata/pesquisas_2026.csv",
  show_col_types = FALSE,
  locale = locale(
    decimal_mark = ",",
    grouping_mark = "."
  )
)

```

**Última atualização**: `r format(Sys.Date(), "%d/%m/%Y", tz = "America/Sao_Paulo")`

## Introdução

Como interpretar tantas pesquisas eleitorais com resultados divergentes? O
`agregR` emprega um conjunto de modelos estatísticos para filtrar a enxurrada
de dados divulgados no período eleitoral e estimar o nível subjacente de apoio
para cada candidato.

São 3[^1] modelos que se diferenciam pela importância que cada um atribui ao
desempenho dos institutos na última eleição. Eles são apresentados abaixo em
ordem do menos dependente dos dados históricos para o mais dependente. Cada
modelo contém uma breve nota introdutória, e interessados em mais detalhes podem
consultar a [metodologia completa](https://rnmag.github.io/agregR/index.html#methodology).

[^1]: O pacote contém outros 2 modelos com menor utilidade durante a campanha:
o modelo **Retrospectivo** usa o resultado real da eleição para calcular
retrospectivamente vieses e trajetórias para cada candidato, enquanto o modelo
**Naive** é disponibilizado como uma curiosidade, pois não modela nenhum viés e
é equivalente a calcular uma média simples das pesquisas.

Os modelos contemplam:

* Desempenho dos institutos na última eleição
* Vieses de acordo com o alinhamento político dos candidatos
* Vieses dos institutos em relação ao consenso
* Margens de erro incoerentes com o tamanho da amostra 
* Erros não-amostrais (para além da margem de erro)

Esta página apresenta os cenários eleitorais mais prováveis, mas `agregR` é um
pacote para o R que pode ser [instalado](https://rnmag.github.io/agregR/index.html#installation)
gratuitamente. Fique à vontade para explorar os mais de 10 cenários disponíveis
no banco de dados.

## Modelo 1: Viés Relativo sem Pesos

Este modelo não usa qualquer informação sobre o desempenho dos institutos na
última eleição, calculando vieses puramente com base nas pesquisas deste ciclo
eleitoral. Todos os institutos têm o mesmo peso.

```{r modelo-vies-relativo-sem-pesos-1t, include = FALSE}

resultado_1t <- rodar_agregador(turno = 1,
                                data_inicio = "01/01/2025",
                                modelo = "Viés Relativo sem Pesos")

```

```{r grafico-vies-relativo-sem-pesos-1t, echo = FALSE, dpi=225, out.width="100%", fig.cap="[Clique para ver em tela cheia](https://rnmag.github.io/agregR/articles/agregador_files/figure-html/grafico-vies-relativo-sem-pesos-1t-1.png)"}

grafico_agregador(resultado_1t)

```

---

```{r modelo-vies-relativo-sem-pesos-2t, include = FALSE}

resultado_2t <- rodar_agregador(turno = 2,
                                data_inicio = "01/01/2025",
                                cenario = "Lula vs Flávio",
                                modelo = "Viés Relativo sem Pesos")

```

```{r grafico-vies-relativo-sem-pesos-2t, echo = FALSE, dpi=225, out.width="100%", fig.cap="[Clique para ver em tela cheia](https://rnmag.github.io/agregR/articles/agregador_files/figure-html/grafico-vies-relativo-sem-pesos-2t-1.png)"}

grafico_agregador(resultado_2t)

```

---

```{r institutos-vies-relativo-sem-pesos, echo = FALSE, fig.height=8, dpi=210, out.width="100%", fig.cap="[Clique para ver em tela cheia](https://rnmag.github.io/agregR/articles/agregador_files/figure-html/institutos-vies-relativo-sem-pesos-1.png)"}

grafico_vies(resultado_2t,
             candidaturas = c("Lula", "Flávio"))

```

## Modelo 2: Viés Relativo com Pesos

Este modelo equilibra o uso de dados históricos e do ciclo atual. Atribui pesos
aos institutos de acordo com o desempenho na última eleição, considerando o
alinhamento político dos candidatos. O viés é estimado em torno do consenso
das pesquisas.

```{r modelo-vies-relativo-com-pesos-1t, include = FALSE}

resultado_1t <- rodar_agregador(turno = 1,
                                data_inicio = "01/01/2025",
                                modelo = "Viés Relativo com Pesos")

```

```{r grafico-vies-relativo-com-pesos-1t, echo = FALSE, dpi=225, out.width="100%", fig.cap="[Clique para ver em tela cheia](https://rnmag.github.io/agregR/articles/agregador_files/figure-html/grafico-vies-relativo-com-pesos-1t-1.png)"}

grafico_agregador(resultado_1t)

```

---

```{r modelo-vies-relativo-com-pesos-2t, include = FALSE}

resultado_2t <- rodar_agregador(turno = 2,
                                data_inicio = "01/01/2025",
                                cenario = "Lula vs Flávio",
                                modelo = "Viés Relativo com Pesos")

```

```{r grafico-vies-relativo-com-pesos-2t, echo = FALSE, dpi=225, out.width="100%", fig.cap="[Clique para ver em tela cheia](https://rnmag.github.io/agregR/articles/agregador_files/figure-html/grafico-vies-relativo-com-pesos-2t-1.png)"}

grafico_agregador(resultado_2t)

```

---

```{r institutos-vies-relativo-com-pesos, echo = FALSE, fig.height=8, dpi=210, out.width="100%", fig.cap="[Clique para ver em tela cheia](https://rnmag.github.io/agregR/articles/agregador_files/figure-html/institutos-vies-relativo-com-pesos-1.png)"}

grafico_vies(resultado_2t,
             candidaturas = c("Lula", "Flávio"))

```

## Modelo 3: Viés Empírico

Este é o modelo mais vinculado ao passado. Além de atribuir pesos aos institutos
de acordo com o desempenho na última eleição, também compensa (ou desconta) os
candidatos com alinhamentos políticos mais prejudicados (ou beneficiados) por
cada instituto.

```{r modelo-vies-empirico-1t, include = FALSE}

resultado_1t <- rodar_agregador(turno = 1,
                                data_inicio = "01/01/2025",
                                modelo = "Viés Empírico")

```

```{r grafico-vies-empirico-1t, echo = FALSE, dpi=225, out.width="100%", fig.cap="[Clique para ver em tela cheia](https://rnmag.github.io/agregR/articles/agregador_files/figure-html/grafico-vies-empirico-1t-1.png)"}

grafico_agregador(resultado_1t)

```

---

```{r modelo-vies-empirico-2t, include = FALSE}

resultado_2t <- rodar_agregador(turno = 2,
                                data_inicio = "01/01/2025",
                                cenario = "Lula vs Flávio",
                                modelo = "Viés Empírico")

```

```{r grafico-vies-empirico-2t, echo = FALSE, dpi=225, out.width="100%", fig.cap="[Clique para ver em tela cheia](https://rnmag.github.io/agregR/articles/agregador_files/figure-html/grafico-vies-empirico-2t-1.png)"}

grafico_agregador(resultado_2t)

```

---

```{r institutos-vies-empirico, echo = FALSE, fig.height=8, dpi=210, out.width="100%", fig.cap="[Clique para ver em tela cheia](https://rnmag.github.io/agregR/articles/agregador_files/figure-html/institutos-vies-empirico-1.png)"}

grafico_vies(resultado_2t,
             candidaturas = c("Lula", "Flávio"))

```

## Pesquisas incluídas

O [banco de dados](https://github.com/rnmag/agregR/blob/main/inst/extdata/pesquisas_2026.csv)
se baseia nas pesquisas registradas no TSE e divulgadas na imprensa. Ele contém
**`r pesquisas_2026 |> distinct(instituto, dia) |> tally()` pesquisas** para a
eleição de 2026, abrangendo os seguintes institutos:

`r paste("*", unique(sort(pesquisas_2026$instituto)), collapse = "\n")`

**Última pesquisa**: `r pesquisas_2026 |> slice_tail(n = 1) |> pull(instituto)`
finalizada em `r pesquisas_2026 |> slice_tail(n = 1) |> pull(dia)`

Agradecimentos a Ricardo Ribeiro, que gentilmente compartilhou sua planilha de pesquisas
para o ciclo atual, e ao Poder360, que publicou sua
[base histórica de pesquisas](https://basedosdados.org/dataset/fb38dbe8-03ce-46b4-a6b7-638ade03999c?table=b6df9e1c-cbcb-4dbd-893b-8645a51773e6).