---
title: "Agregador Eleições 2026"
---

```{r setup, include = FALSE}
knitr::opts_chunk$set(
  collapse = TRUE,
  comment = "#>"
)

library(agregR)

```

**Última atualização: `r format(Sys.Date(), "%d/%m/%Y")`**

# Introdução

À medida que as eleições presidenciais se aproximam, aumenta o número de
pesquisas eleitorais divulgadas por diferentes institutos com resultados
divergentes. `agregR` emprega uma [metodologia](https://rnmag.github.io/agregR/index.html#methodology)
rigorosa para tratar esses números e estimar o nível de apoio subjacente a
cada candidato. O pacote modela:

* Vieses dos institutos em relação ao consenso
* Vieses de acordo com o alinhamento político dos candidatos
* Desempenhos no 1º e 2º turnos de 2022
* Margens de erro incoerentes com o tamanho da amostra 
* Erros não-amostrais (para além da margem de erro)

Esta página apresenta os resultados para os cenários eleitorais mais prováveis,
mas `agregR` é um pacote de [código aberto](https://github.com/rnmag/agregR)
para o R que pode ser [instalado](https://rnmag.github.io/agregR/index.html#installation)
gratuitamente. Fique à vontade para explorar os 10+ cenários disponíveis
no banco de dados.

# Visão Geral dos Modelos

`agregR` oferece 3[^1] modelos que se diferenciam pela importância atribuída ao
desempenho dos institutos na última eleição (a documentação do pacote oferece
uma [exposição técnica detalhada](https://rnmag.github.io/agregR/index.html#methodology)):

[^1]: O pacote contém mais 2 modelos com menor utilidade durante a campanha:
o modelo **Retrospectivo** usa o resultado real da eleição para calcular
retrospectivamente vieses e trajetórias para cada candidato, enquanto o modelo
**Naive** é oferecido como uma curiosidade, pois não modela nenhum viés e é
equivalente a tirar uma média simples das pesquisas.

* **Viés Relativo com Pesos**: o modelo mais equilibrado. Atribui pesos aos
  institutos de acordo com o desempenho na última eleição, mas não dá nenhuma
  compensação aos candidatos.
* **Viés Relativo sem Pesos**: o modelo tábula rasa. Não usa qualquer informação
  sobre o desempenho dos institutos na última eleição, calculando vieses
  puramente com base nas pesquisas deste ciclo eleitoral.
* **Viés Empírico**: o modelo mais vinculado ao passado. Além de atribuir pesos
  aos institutos de acordo com o desempenho na última eleição, também compensa
  (ou desconta) os candidatos com alinhamentos políticos mais prejudicados (ou
  beneficiados) por cada instituto.

Embora os modelos com dados históricos pareçam preferíveis, é importante lembrar
que desempenhos passados podem não se repetir, e institutos podem adaptar suas
metodologias entre uma eleição e outra. Os modelos se complementam.

# Viés Relativo com Pesos

```{r modelo-vies-relativo-com-pesos-1t, include = FALSE}

resultado_1t <- rodar_agregador(turno = 1,
                                data_inicio = "01/01/2025",
                                modelo = "Viés Relativo com Pesos")

```

```{r grafico-vies-relativo-com-pesos-1t, echo = FALSE, dpi=225, out.width="100%"}

grafico_agregador(resultado_1t)

```

```{r modelo-vies-relativo-com-pesos-2t, include = FALSE}

resultado_2t <- rodar_agregador(turno = 2,
                                data_inicio = "01/01/2025",
                                cenario = "Lula vs Flávio",
                                modelo = "Viés Relativo com Pesos")

```

```{r grafico-vies-relativo-com-pesos-2t, echo = FALSE, dpi=225, out.width="100%"}

grafico_agregador(resultado_2t)

```

```{r institutos-vies-relativo-com-pesos, echo = FALSE, fig.height=8, dpi=210, out.width="100%"}

grafico_vies(resultado_2t,
             candidaturas = c("Lula", "Flávio"))

```

# Viés Relativo sem Pesos

```{r modelo-vies-relativo-sem-pesos-1t, include = FALSE}

resultado_1t <- rodar_agregador(turno = 1,
                                data_inicio = "01/01/2025",
                                modelo = "Viés Relativo sem Pesos")

```

```{r grafico-vies-relativo-sem-pesos-1t, echo = FALSE, dpi=225, out.width="100%"}

grafico_agregador(resultado_1t)

```

```{r modelo-vies-relativo-sem-pesos-2t, include = FALSE}

resultado_2t <- rodar_agregador(turno = 2,
                                data_inicio = "01/01/2025",
                                cenario = "Lula vs Flávio",
                                modelo = "Viés Relativo sem Pesos")

```

```{r grafico-vies-relativo-sem-pesos-2t, echo = FALSE, dpi=225, out.width="100%"}

grafico_agregador(resultado_2t)

```

```{r institutos-vies-relativo-sem-pesos, echo = FALSE, fig.height=8, dpi=210, out.width="100%"}

grafico_vies(resultado_2t,
             candidaturas = c("Lula", "Flávio"))

```

# Viés Empírico

```{r modelo-vies-empirico-1t, include = FALSE}

resultado_1t <- rodar_agregador(turno = 1,
                                data_inicio = "01/01/2025",
                                modelo = "Viés Empírico")

```

```{r grafico-vies-empirico-1t, echo = FALSE, dpi=225, out.width="100%"}

grafico_agregador(resultado_1t)

```

```{r modelo-vies-empirico-2t, include = FALSE}

resultado_2t <- rodar_agregador(turno = 2,
                                data_inicio = "01/01/2025",
                                cenario = "Lula vs Flávio",
                                modelo = "Viés Empírico")

```

```{r grafico-vies-empirico-2t, echo = FALSE, dpi=225, out.width="100%"}

grafico_agregador(resultado_2t)

```

```{r institutos-vies-empirico, echo = FALSE, fig.height=8, dpi=210, out.width="100%"}

grafico_vies(resultado_2t,
             candidaturas = c("Lula", "Flávio"))

```