---
title: "Agregador Eleições 2026"
---

```{r setup, include = FALSE}
knitr::opts_chunk$set(
  collapse = TRUE,
  comment = "#>"
)

library(agregR)

```

**Última atualização: `r format(Sys.Date(), "%d/%m/%Y")`**

## Introdução

Como interpretar os resultados de pesquisas com resultados divergentes? O
agregador emprega uma [metodologia rigorosa](https://rnmag.github.io/agregR/index.html#methodology)
para tratar a enxurrada de dados divulgados no período eleitoral e estimar o
nível de apoio subjacente a cada candidato. Os modelos contemplam:

* Desempenho dos institutos na última eleição
* Vieses de acordo com o alinhamento político dos candidatos
* Vieses dos institutos em relação ao consenso
* Margens de erro incoerentes com o tamanho da amostra 
* Erros não-amostrais (para além da margem de erro)

Esta página apresenta cenários eleitorais mais prováveis, mas `agregR` é um
pacote de [código aberto](https://github.com/rnmag/agregR) para o R que pode
ser [instalado](https://rnmag.github.io/agregR/index.html#installation)
gratuitamente. Fique à vontade para explorar os mais de 10 cenários disponíveis
no banco de dados.

`agregR` oferece 3[^1] modelos que se diferenciam pela importância atribuída ao
desempenho dos institutos na última eleição. Eles são apresentados abaixo em
ordem do menos dependente dos dados históricos para o mais dependente. Cada
modelo é apresentado por um breve resumo, e uma
[explicação técnica detalhada](https://rnmag.github.io/agregR/index.html#methodology)
está disponível na documentação.

[^1]: O pacote contém mais 2 modelos com menor utilidade durante a campanha:
o modelo **Retrospectivo** usa o resultado real da eleição para calcular
retrospectivamente vieses e trajetórias para cada candidato, enquanto o modelo
**Naive** é disponibilizado como uma curiosidade, pois não modela nenhum viés e
é equivalente a tirar uma média simples das pesquisas.

Embora os modelos com dados históricos pareçam preferíveis, é importante lembrar
que desempenhos passados podem não se repetir, e institutos podem adaptar suas
metodologias entre uma eleição e outra. Os modelos se complementam.


## Modelo 1: Viés Relativo sem Pesos

Este modelo não usa qualquer informação sobre o desempenho dos institutos na
última eleição, calculando vieses puramente com base nas pesquisas deste ciclo
eleitoral. Todos os institutos têm o mesmo peso.

```{r modelo-vies-relativo-sem-pesos-1t, include = FALSE}

resultado_1t <- rodar_agregador(turno = 1,
                                data_inicio = "01/01/2025",
                                modelo = "Viés Relativo sem Pesos")

```

```{r grafico-vies-relativo-sem-pesos-1t, echo = FALSE, dpi=225, out.width="100%"}

grafico_agregador(resultado_1t)

```

```{r modelo-vies-relativo-sem-pesos-2t, include = FALSE}

resultado_2t <- rodar_agregador(turno = 2,
                                data_inicio = "01/01/2025",
                                cenario = "Lula vs Flávio",
                                modelo = "Viés Relativo sem Pesos")

```

```{r grafico-vies-relativo-sem-pesos-2t, echo = FALSE, dpi=225, out.width="100%"}

grafico_agregador(resultado_2t)

```

```{r institutos-vies-relativo-sem-pesos, echo = FALSE, fig.height=8, dpi=210, out.width="100%"}

grafico_vies(resultado_2t,
             candidaturas = c("Lula", "Flávio"))

```

## Modelo 2: Viés Relativo com Pesos

Este modelo equilibra o uso de dados históricos e de dados do cliclo atual.
Atribui pesos aos institutos de acordo com o desempenho na última eleição,
considerando o alinhamento político dos candidatos. O viés é estimado em torno
do consenso das pesquisas.

```{r modelo-vies-relativo-com-pesos-1t, include = FALSE}

resultado_1t <- rodar_agregador(turno = 1,
                                data_inicio = "01/01/2025",
                                modelo = "Viés Relativo com Pesos")

```

```{r grafico-vies-relativo-com-pesos-1t, echo = FALSE, dpi=225, out.width="100%"}

grafico_agregador(resultado_1t)

```

```{r modelo-vies-relativo-com-pesos-2t, include = FALSE}

resultado_2t <- rodar_agregador(turno = 2,
                                data_inicio = "01/01/2025",
                                cenario = "Lula vs Flávio",
                                modelo = "Viés Relativo com Pesos")

```

```{r grafico-vies-relativo-com-pesos-2t, echo = FALSE, dpi=225, out.width="100%"}

grafico_agregador(resultado_2t)

```

```{r institutos-vies-relativo-com-pesos, echo = FALSE, fig.height=8, dpi=210, out.width="100%"}

grafico_vies(resultado_2t,
             candidaturas = c("Lula", "Flávio"))

```

## Modelo 3: Viés Empírico

Este é o modelo mais vinculado ao passado. Além de atribuir pesos aos institutos
de acordo com o desempenho na última eleição, também compensa (ou desconta) os
candidatos com alinhamentos políticos mais prejudicados (ou beneficiados) por
cada instituto.

```{r modelo-vies-empirico-1t, include = FALSE}

resultado_1t <- rodar_agregador(turno = 1,
                                data_inicio = "01/01/2025",
                                modelo = "Viés Empírico")

```

```{r grafico-vies-empirico-1t, echo = FALSE, dpi=225, out.width="100%"}

grafico_agregador(resultado_1t)

```

```{r modelo-vies-empirico-2t, include = FALSE}

resultado_2t <- rodar_agregador(turno = 2,
                                data_inicio = "01/01/2025",
                                cenario = "Lula vs Flávio",
                                modelo = "Viés Empírico")

```

```{r grafico-vies-empirico-2t, echo = FALSE, dpi=225, out.width="100%"}

grafico_agregador(resultado_2t)

```

```{r institutos-vies-empirico, echo = FALSE, fig.height=8, dpi=210, out.width="100%"}

grafico_vies(resultado_2t,
             candidaturas = c("Lula", "Flávio"))

```