---
title: "🇧🇷 Eleições 2026"
output:
  html_document:
    code_folding: hide
---

```{r setup, include = FALSE}
knitr::opts_chunk$set(
  collapse = TRUE,
  comment = "#>"
)

library(agregR)

```

## Introdução

À medida que as eleições presidenciais se aproximam, há um volume crescente de
pesquisas eleitorais publicadas, cada uma empregando metodologias e desenhos
amostrais distintos. O agregador emprega uma metodologia rigorosa para filtrar
esse excesso de dados e identificar o nível subjacente de apoio a cada candidato.
Trata-se de um conjunto de modelos bayesianos calibrados para normalizar os
ruídos e viéses de cada instituto, incorporando fatores como o desempenho das
pesquisas na eleição anterior e assimetria de precisão de acordo com o alinhamento
político dos candidatos.

## Primeiro Turno

```{r resultado_1t, message=FALSE, warning=FALSE}

resultado_1t <- rodar_agregador(turno = 1,
                                data_inicio = "01/01/2025",
                                modelo = "Viés Relativo com Pesos")

```

```{r grafico_1t, fig.width = 30, fig.height = 20}

grafico_agregador(resultado_1t)

```

## Segundo Turno

```{r resultado_2t, message=FALSE, warning=FALSE}

resultado_2t <- rodar_agregador(turno = 2,
                                data_inicio = "01/01/2025",
                                cenario = "Lula vs Flávio",
                                modelo = "Viés Relativo com Pesos")

```

```{r grafico_2t, fig.width = 30, fig.height = 20}

grafico_agregador(resultado_2t)

```

## Viés dos Institutos

```{r vies, fig.width = 30, fig.height = 34}

grafico_vies(resultado_2t,
             candidaturas = c("Lula", "Flávio"))

```